臺灣臺中地方法院刑事判決　　　　　　　96年度訴字第1513號
公　訴　人　臺灣臺中地方法院檢察署檢察官
被　　　告　甲○○
　　　　　　　　　　（現因另案於臺灣臺中看守所羈押中）
上列被告因妨害自由等案件，經檢察官提起公訴（九十六年度偵
緝字第一○二四號），本院判決如下：
    主    文
甲○○無罪。
    理    由
一、公訴意旨略以：被告甲○○於告訴人乙○○依自由意志與其
    同住於其位在臺中縣外埔鄉○○村○○路二八五巷二五號住
    處期間，因告訴人有意離去，甲○○竟基於恐嚇及妨害自由
    之犯意，於民國九十五年六月二十九日，在其住處附近之山
    上，以加害乙○○生命、身體之事，向告訴人恐嚇稱道：「
    你要離開，大家一起死。」等語，使告訴人因而心生畏懼，
    不敢離去，遭剝奪行動自由。嗣因告訴人之夫許正發發現告
    訴人久未回家，報警後，於九十五年七月十一日晚上十時許
    ，為警在被告上址住處查獲，告訴人始回復身體自由，因認
    被告涉有刑法第三百零二條第一項妨害自由罪嫌、第三百零
    五條恐嚇取財罪嫌云云。
二、按犯罪事實應依證據認定之，無證據不得認定犯罪事實；又
    不能證明被告犯罪者，應諭知無罪之判決，刑事訴訟法第一
    百五十四條第二項、第三百零一條第一項分別定有明文。次
    按認定不利於被告之事實，須依積極證據，苟積極證據不足
    為不利於被告事實之認定時，即應為有利於被告之認定，更
    不必有何有利之證據；又事實之認定，應憑證據，如未能發
    現相當證據，或證據不足以證明，自不能以推測或擬制之方
    法，以為裁判之基礎，最高法院分別著有三十年上字第八一
    六號、四十年臺上字第八六號判例可資參照。
三、檢察官認被告涉有前開犯行，無非係以被告於偵查中坦承恐
    嚇犯行，及告訴人於偵查中具結之證述、許正發於警詢中之
    陳述為其所憑之論據。訊據被告固坦承有自九十五年六月二
    十六日起與告訴人一同出遊，並與告訴人共同居住於臺中縣
    外埔鄉○○村○○路二八五巷二五號其住處內，惟堅詞否認
    有何妨害自由或恐嚇犯行，辯稱：伊與告訴人是男女朋友，
    告訴人是在大雅路與漢口路某酒店上班，伊與告訴人分手十
    五天後，告訴人傳簡訊問伊還愛不愛她，告訴人從彰化坐車
    到臺中市第一廣場叫伊去載她，伊就把告訴人載去伊家，過
    了二、三天後告訴人叫伊載她回去，伊車子剛好壞掉了，告
    訴人說要坐火車回去，伊說沒有錢讓她坐火車回去，告訴人
    就說她不回去了，過幾天後告訴人先生就來伊家找人，伊沒
    有恐嚇也沒有妨害告訴人行動自由等語。
四、經查：
  (一)按告訴人之告訴，係以使被告受刑事訴追為目的，是其陳述
    是否與事實相符，仍應調查其他證據以資審認（最高法院五
    十二年臺上字第一三○○號判例意旨參照）。又按告訴人之
    陳述如無瑕疵，且就其他方面調查又與事實相符，固足採為
    科刑之基礎，倘其陳述尚有瑕疵，則在未究明前，自不得遽
    採為論罪科刑之根據；而所謂無瑕疵，係指被害人所為不利
    被告之陳述，與社會上之一般生活經驗或卷附其他客觀事證
    並無矛盾而言，至所謂就其他方面調查認與事實相符，非僅
    以所援用之旁證足以證明被害結果為已足，尤須綜合一切積
    極佐證，除認定被告確為加害人之外，在推理上無從另為其
    他合理原因之假設而言（最高法院九十二年度臺上字第五五
    八○號判決意旨參照）。查告訴人於偵查中以證人身分證稱
    ：伊遭被告限制自由兩個星期，這兩個星期伊人在大甲市區
    ○街，有在大甲市區○路邊攤等處吃燴飯，伊有想跟路人求
    救，但伊那時一天吃一餐沒有精神，整整兩個星期都沒有精
    神，所以沒有求救云云（參見偵卷第五頁），又於本院審理
    時證稱：是伊先約被告出來吃飯，後來被告控制伊行動自由
    ，被告車門有反鎖不讓伊走，伊坐在副駕駛座，車門反鎖伊
    打不開，下車後被告沒有綁住伊或是拉住伊，但是一直恐嚇
    伊不能跑，伊就不敢跑，伊下車時，沒有跟路人求救，因為
    被告有跟伊說要載伊回家，伊相信他，就沒有求救，後來被
    告載伊去被告朋友家住，被告一直說要載伊回去，伊又相信
    他，這二星期中，伊與被告有在外面吃飯，也有去郵局，大
    部分在被告家中吃飯，伊在被告家中，有遇到被告父親、被
    告祖母、被告祖母的孫子，伊那時候沒有什麼吃飯沒有什麼
    力氣講話，所以在遇到被告家人，還有去郵局時，沒有找機
    會離開，伊跟被告出去時，可以自行走路，但是因為身體本
    來就很虛，講不出什麼話，伊曾因肚子痛，被告有帶伊去大
    甲光田醫院婦產料檢查，被告當時在診間外面等，因為被告
    有跟伊說要帶伊回彰化，講的很誠懇，快要流淚，伊就心軟
    ，所以沒有向醫護人員表示伊的行動遭被告控制云云（參見
    本院卷第五五至六○頁），則告訴人身為有夫之婦，還主動
    約被告外出吃飯，兩人關係已足啟人疑竇；且告訴人指稱車
    門遭反鎖打不開而遭限制行動自由云云，惟其又於本院審理
    時自承：伊給被告載到達目的地下車時，都是由伊自己開門
    下車等語（參見本院卷第六二頁），告訴人陳述相互矛盾，
    顯非無疑；另告訴人與被告在一起這段期間，除住在被告家
    中外，還一起去逛街，到過郵局、醫院，而這些處所均是人
    多之處，告訴人甚至還與醫護人員單獨在診間內，若被告有
    妨害自由、恐嚇之犯意，又豈會帶告訴人至人多之處，甚至
    使告訴人與他人獨處？告訴人雖稱因沒有吃飯所以無力向路
    人求救，然告訴人當時卻可與被告一同逛街，走路不用人扶
    持，竟稱無力氣開口向路人求救，實與常情有悖；又告訴人
    並非至愚之人，若被告多次謊稱帶其返家，告訴人竟每次都
    相信被告，而均未向外人求救，實有違常情。從而，實難僅
    憑告訴人片面又不合常理之指述，而為被告有罪之認定。
  (二)證人丙○○即被告祖母於本院審理時證稱：告訴人在伊家住
    三天，伊家中有伊、被告、被告父親、還有伊兩個孫子，告
    訴人在伊家中時，有跟伊家的人說話聊天，告訴人靜靜坐在
    椅子上，伊問告訴人住在那裡，她說住在彰化，她在酒家上
    班，伊有問她有無先生，她說沒有，告訴人住在伊家時，伊
    家人或是被告都沒有限制告訴人行動自由不准她離開，告訴
    人跟被告二人天一亮就出去玩，告訴人在伊家時，沒有跟伊
    說被告有恐嚇她，被告與告訴人二人很好，都一起出去玩，
    伊有問告訴人為何還不回去，請假那麼多天沒有關係嗎，告
    訴人說沒有關係，告訴人住在伊家時，是伊煮東西給告訴人
    吃，告訴人有在伊家吃過幾餐飯，但是大部分時間都在外面
    ，告訴人都在一樓與伊全家人一起看電視，也有跟伊的小孫
    子玩及開玩笑，告訴人如果不想看電視時，就自己一人上樓
    ，要不然就出去玩等語（參見本院卷第四九至五二頁），則
    被告若有妨害自由或恐嚇之意，怎會將告訴人帶回家中與其
    家人同住？又觀諸證人丙○○陳述告訴人在被告家中之生活
    情況，並無異常，未見有行動受限或心生畏懼之情事，且告
    訴人亦有與被告家人互動，與被告侄子玩在一起，實不像是
    遭受被告恐嚇或行動受限之人，是告訴人之指述顯非實在。
  (三)證人丁○○即尋獲告訴人之員警於本院審理時證稱：伊於九
    十五年七月十一日晚上帶同告訴人之夫許正發到臺中縣外埔
    鄉○○村○○路二八五巷二五號找到告訴人，當時伊看見該
    屋屋內有一對男女並列坐在一起看著前方電視，後來伊進屋
    了解才知道剛才是被告與告訴人坐在一起看電視，伊剛進去
    時，告訴人已經不在一樓看電視，她在樓上，伊進去時有跟
    被告家人告知查訪目的，伊問被告家人被告在不在，被告自
    己從樓上下來，伊跟被告確認身分後，就跟被告說告訴人是
    否被帶來這邊，經過伊電話查證追蹤告訴人可能在這裡，被
    告就向樓上喊「阿娟下樓一下」，叫了二、三聲，告訴人就
    下樓，伊看到告訴人時，她穿著、舉止都很正常，告訴人下
    樓時就坐在樓下椅子上，都是伊主動詢問她，她被動回答，
    沒有先主動跟伊說話或有求救的表示，伊有問告訴人在這邊
    生活情形如何，告訴人說是因為日前因為被告相邀出遊，就
    一同與被告出遊，連日來均在中部遊玩直到今日晚間才返回
    此處休息，伊又問告訴人是否自願與被告出遊，被告有無施
    以強迫方式逼告訴人出遊，告訴人回答說沒有，她是自願與
    被告出去，被告沒有強迫她，在回程警車上，告訴人先生許
    正發有問告訴人為何失蹤多日，告訴人才說是因為被告不讓
    她走，伊就問告訴人被告如何不讓妳走，她說被告一直跟在
    她身邊寸步不離，並沒有提到被告出言恐嚇她等語（參見本
    院卷第四四至四八頁），則告訴人若長期遭被告恐嚇及限制
    行動自由，見警方會同其夫前來營救，理應欣喜若狂，立即
    向警方控訴被告之不法行為，惟告訴人於本院審理時陳稱：
    警察來敲門時，伊坐在一樓看電視，被告叫伊趕快去二樓，
    伊才上二樓等語（參見本院卷第五七頁），告訴人見警方前
    來，竟聽從被告之話，自行上樓迴避警方查訪，顯非妨害自
    由、恐嚇之被害人所應為；況告訴人身為許正發之妻，其與
    被告長期間同住一起，二人關係已使人猜疑，見許正發與警
    方前往被告家尋訪，竟未在第一時間解釋係遭被告恐嚇及妨
    害自由，以示自身清白，還向證人丁○○稱係自願與被告一
    同出遊等語，其後於回程的警車內，在許正發的追問下，才
    又改稱係被告寸步不離不讓其走云云，足認告訴人係為了不
    讓許正發追究其離家出走之原因，才突然改稱是被告不讓其
    離開云云；且證人丁○○在查訪被告家中時，亦感受不到告
    訴人有遭被告恐嚇或妨害自由之情，益徵告訴人指述並不實
    在。
  (四)許正發於警詢中陳稱：告訴人先前曾告訴伊有一名男子對她
    糾纏，如果她出門後沒有回家，就可能有跟這名男子有關，
    告訴人還提供0000000000、000000000
    0電話給伊，說這二支電話為該男子所有云云（參見警卷第
    四頁），然告訴人於本院審理時證稱：伊用0000000
    000號行動電話先約被告見面，伊要約被告一起吃飯，伊
    以前有打電話給被告，伊就是想約被告吃飯等語（參見本院
    卷第六○頁），則若係被告糾纏告訴人，告訴人怎會主動打
    電話予被告，且觀諸0000000000、000000
    0000號行動電話於九十五年六月二十六日即被告與告訴
    人見面吃飯當天之雙向通聯紀錄（參見他字卷第一三至二六
    頁），發現告訴人所有之0000000000號行動電話
    ，有與許正發指稱糾纏告訴人之人所有之00000000
    00號行動電話，自凌晨一時一九分至下午五時八分，互為
    通話，共有三十三通，且有多通電話通話秒數非短，顯見告
    訴人與該0000000000號電話之持用人關係匪淺，
    是難徒憑許正發於警詢時之個人臆測，而為被告不利之認定
    。
  (五)按被告或共犯之自白，不得作為有罪判決之唯一證據，仍應
    調查其他必要之證據，以察其是否與事實相符，刑事訴訟法
    第一百五十六條第二項定有明文。查被告雖於偵查中自白：
    「（問：有無跟乙○○說如果你要逃跑，就大家一起死？）
    有，自從她離開後，我就沒再找過她，是她自己打簡訊問我
    愛不愛她。」（參見偵緝卷第一九頁），然告訴人於偵查中
    係指述：被告於九十五年六月二十九日在外埔鄉被告住處附
    近山上，當時伊想逃跑，他就把伊拉到山上，說「你要離開
    ，大家一起死」，伊心生畏懼，只好跟他在一起云云（參見
    偵緝卷第二九頁），則檢察官設題「如果妳要逃跑」與告訴
    人指述「你要離開」，語意上完全不同，被告當時自白之真
    意為何，即非無疑；又告訴人雖指述其因被告前述言詞而感
    到害怕，然告訴人事後卻仍與被告共同居住多日，並未有向
    他人求助之動作，在同居期間，生活作息未有任何異狀，仍
    與被告一同出遊逛街，在警方尋獲時亦未立即指述遭被告恐
    嚇，甚至在回程之警車上，仍未向其夫許正發陳述遭被告恐
    嚇，是告訴人在客觀上之行為，顯未因被告上述言詞而心生
    畏懼，實難僅憑告訴人片面指述，而為被告犯有恐嚇罪之認
    定。
五、綜上所述，本件尚乏積極證據足資證明被告確實對告訴人為
    妨害自由、恐嚇之犯行，且未達通常一般之人均不致於有所
    懷疑，而得確信其為真實之程度，揆諸前揭條文及判例意旨
    ，尚難僅憑推測或擬制之方法，即遽為被告有罪之論斷。此
    外，本院復查無其他積極證據足資認定被告有何公訴人所指
    之前述犯行，被告之犯行既屬不能證明，依首揭法條規定，
    即應諭知被告無罪之判決。
據上論斷，應依刑事訴訟法第三百零一條第一項，判決如主文。
中　　華　　民　　國　　96　　年　　8 　　月　　8 　　日
                  刑事第十三庭審判長　法　官　李秋娟
                                      法　官  陳得利
                                      法　官  黃裕仁
上正本證明與原本無異。
如不服本判決，應於送達後十日內向本院提出上訴狀（須附繕本
），上訴於臺灣高等法院臺中分院。
                                　　　書記官  王嘉仁
中　　華　　民　　國　　96　　年　　8 　　月　　8 　　日
